---
title: "Otras ediciones"
format: html
editor: visual
---

## Librerías y datos

```{r}
#| message: false
#| warning: false

library(tidyverse)

datos <- read.csv("../0_bases_datos/indicadores_finales_top_10_2010_2020.csv")
```

## Gráfico predominancia de cada género musical

### Ver cuántas veces se repite cada género musical

```{r}
# Contar cuántas veces se repite cada género musical
conteo_genero <- datos %>%
  group_by(genero_agrupado) %>%
  summarise(n = n())
```

### Gráfico final

Al no necesitar para este gráfico el análisis de las letras, se ha empleado una base de datos distinta que contiene únicamente los géneros musicales, para así poder aumentar la representatividad y fiabilidad del gráfico.

```{r}
# Seleccionar en el top 10 las variables de interés
top_10 <- datos %>% 
  select(ano, genero_agrupado)

# Se abre el df con el resto de canciones hasta tener 25 por año
top_11_25 <- read_xlsx("../0_bases_datos/generos_musicales_11-25.xlsx") %>% 
  select(ano, genero_agrupado = genero_de_la_cancion)

# Se unen ambas bases de datos
top_25 <- bind_rows(top_10, top_11_25) %>% 
  mutate(genero_agrupado = str_to_lower(genero_agrupado))

# Se saca la tabla con los % de cada género en cada año, 
# que posteriormente se usará en Datawrapper.
table(top_25$genero_agrupado, top_25$ano) %>% 
  prop.table(2) %>% 
  round(4) * 100
```

## Información general machismo en música

```{r}
# Porcentaje de canciones machistas
datos %>% 
  filter(indicadores_totales != 0)

84/110*100

# Porcentaje de canciones de hombres
datos %>% 
  filter(genero_del_cantante == 1)
77/1.1

datos %>% 
  filter(genero_del_cantante == 2)
16/1.1

# Letras con cosificación
datos %>% 
  filter(i_a1 != 0)
```

```{r}
# Indicadores machistas medios según el género del cantante
datos %>% 
  group_by(genero_del_cantante) %>%
  summarise(media_machismo = mean(indicadores_totales))

# Total de indicadores machistas por género del cantante
datos %>% 
  group_by(genero_del_cantante) %>%
  summarise(indicadores_por_genero = sum(indicadores_totales))

37/47*100
```
